最高法院刑事判決　　　　　　九十六年度台上字第七○九八號
上　訴　人　台灣高等法院台南分院檢察署檢察官
被　　　告　甲○○
上列上訴人因被告違反毒品危害防制條例案件，不服台灣高等法
院台南分院中華民國九十六年二月十六日第二審判決（九十六年
度上訴字第六二號，起訴案號：台灣台南地方法院檢察署九十五
年度毒偵字第二三○一號），提起上訴，本院判決如下：
    主  文
上訴駁回。
　　理　由
按刑事訴訟法第三百七十七條規定，上訴於第三審法院，非以判
決違背法令為理由，不得為之。是提起第三審上訴，應以原判決
違背法令為理由，係屬法定要件。如果上訴理由書並未依據卷內
訴訟資料，具體指摘原判決不適用何種法則或如何適用不當，或
所指摘原判決違法情事，顯與法律規定得為第三審上訴理由之違
法情形，不相適合時，均應認其上訴為違背法律上之程式，予以
駁回。本件檢察官上訴意旨略稱：行為人基於概括犯意，在密切
接近一定時、地持續實行之複次行為，倘依社會通念，於客觀上
認為符合一個反覆、延續性之行為觀念者，於刑法評價上，即應
成立一罪，學理上所稱「集合犯」之職業性、營業性或收集性等
具有重複特質之犯罪均屬之。而參酌一般社會經驗，施用毒品之
行為具有高度成癮性及濫用性，故施用毒品之人多具有反覆為同
一施用毒品行為之習慣性，應認其持續施用毒品之數次犯行，論
以包括之一罪即一個施用毒品罪，較為妥適。被告甲○○有多次
毒品及違反麻醉藥品管理條例前科，對毒品依賴之深，應已達成
癮之程度，且其於警詢自承一天約使用海洛因一次，益徵其已有
反覆施用海洛因之習慣，應認被告自起訴書所載之民國九十五年
六月十六日施用第一級毒品海洛因起，至嗣後經查獲而移請併案
審理之同年九月二十九日期間內，亦有持續施用海洛因之事實。
檢察官雖只起訴被告九十五年六月十六日之施用海洛因行為，然
就犯罪事實一部起訴者，效力及於全部，被告施用毒品之犯行，
既屬包括一罪之集合犯，自應全部加以審理，原判決竟駁回檢察
官在第二審之上訴，有已受請求事項未予判決之違法云云。
惟查：原判決維持第一審論處被告甲○○施用第一級毒品罪刑（
累犯，處有期徒刑七月）之判決，駁回檢察官在第二審之上訴，
已詳敘其所憑之證據及認定之理由；並就被告另於九十五年九月
二十九日施用海洛因而經檢察官移請併案審理部分，亦說明與本
件難認合於接續犯之前提要件，不能依集合犯逕將移請併案審理
部分與本件論以包括一罪，自無從併案審理之理由。上訴意旨對
原審之論斷，究有何違背經驗法則或論理法則之違法情形，並未
依據卷內資料，為具體之指摘。且依刑法第五十六條修正理由之
說明，謂「對繼續犯同一罪名之罪者，均適用連續犯之規定論處
，不無鼓勵犯罪之嫌，亦使國家刑罰權之行使發生不合理之現象
。」「基於連續犯原為數罪之本質及刑罰公平原則之考量，爰刪
除有關連續犯之規定」等語，即係將本應各自獨立評價之數罪，
回歸本來就應賦予複數法律效果之原貌。因此，就刑法修正施行
後多次施用毒品之犯行，採一罪一罰，始符合立法本旨（本院九
十六年度第九次刑事庭會議決議要旨參照）。原審未就被告另於
九十五年九月二十九日施用海洛因而未經起訴部分併予審理，自
無已受請求事項未予判決之違法可言。上訴意旨，徒執陳詞，以
原審未就被告另於九十五年九月二十九日施用海洛因部分併案審
理，為有違法云云，據以指摘原判決不當，係以片面主觀之意見
，對原審已詳加說明論斷之事項，再漫為爭執，依首開說明，自
非適法之第三審上訴理由。其上訴違背法律上之程式，應予駁回
。
據上論結，應依刑事訴訟法第三百九十五條前段，判決如主文。
中　　華　　民　　國　九十六　年　 十二 　月　 十三 　日
                      最高法院刑事第十庭
                          審判長法官  謝　俊　雄
                                法官  陳　世　雄
                                法官  魏　新　和
                                法官  吳　信　銘
                                法官  徐　文　亮
      本件正本證明與原本無異
                                      書  記  官
中　　華　　民　　國　九十六　年　 十二 　月　 十八 　日
                                                Ａ
